臺灣板橋地方法院刑事判決　　　　　　　99年度訴字第3685號
公　訴　人　臺灣板橋地方法院檢察署檢察官
被　　　告　彭新喜
上列被告因戶籍法等案件，經檢察官提起公訴（99年度偵字第30
556 號），本院依簡式審判程序判決如下：
    主  文
彭新喜共同偽造公印文，累犯，處有期徒刑柒月。扣案偽造之國
民身分證壹張、變造之普通聯結車駕駛執照壹張，均沒收。
    事  實
一、彭新喜前因施用毒品案件，經臺灣苗栗地方法院以93年度易
    緝字第4 號判處有期徒刑6 月確定；復因施用毒品案件，經
    同法院以93年度訴緝字第1 號判處有期徒刑1 年，並經臺灣
    高等法院臺中分院以93年度上訴字第630 號判決駁回上訴確
    定；又因施用毒品案件，經本院以93年度訴字第1344號判處
    有期徒刑8 月確定。上開各案，嗣經本院以93年度聲字第21
    66號裁定應執行有期徒刑2 年確定，於民國94年11月30日縮
    刑假釋出監，迄94年12月22日縮刑期滿，其未執行之刑，以
    已執行論。另因施用第一、二級毒品案件，經臺灣士林地方
    法院以95年度訴字第755 號判處有期徒刑2 年、1 年確定，
    嗣經同法院以96年度聲減字第3191號裁定減為有期徒刑1 年
    、6 月，應執行有期徒刑1 年5 月確定，已於97年4 月18日
    縮刑期滿執行完畢。
二、詎彭新喜仍不知悔改，因另犯施用毒品案件經臺灣板橋地方
    法院檢察署發布通緝，為躲避查緝，竟與真實姓名年籍不詳
    、綽號「大頭」之成年男子共同基於偽造公印文、行使偽造
    國民身分證、行使變造特種文書之犯意聯絡，由彭新喜於98
    年底某日，在臺北縣中和市（現改制為新北市中和區○○○
    路某網咖店內，向「大頭」支付訂金新臺幣（下同）2 千元
    ，並交付其自己之照片3 張給「大頭」，委託「大頭」為其
    偽造或變造他人名義之國民身分證及汽車駕駛執照使用。再
    由「大頭」於不詳時、地，以平版方式印製偽造「內政部印
    」公印文1 枚、並以不詳手法印上彭新喜所提供之照片，而
    偽造成「張東雄」國民身分證1 張；且以不詳方法取得監理
    機關核發給張東雄之普通聯結車駕駛執照1 張後，將彭新喜
    所提供之照片換貼其上，以此手法變造（起訴書誤載為偽造
    ）該駕駛執照。嗣由「大頭」於98年12月15日某時，在上址
    網咖店內，將該印有「內政部印」公印文之偽造國民身分證
    1 張、變造之普通聯結車駕駛執照1 張均交給彭新喜，彭新
    喜並再向「大頭」支付尾款8 千元之對價。嗣警方於99年5
    月17日14時許，持搜索票至林月鳳位於臺北縣中和市（現改
    制為新北市中和區○○○街25巷39弄1 號2 樓租屋處執行搜
    索，併查獲彭新喜另涉違反毒品危害防制條例罪嫌，而向彭
    新喜查證身分之際，彭新喜乃冒用「張東雄」之名義，並將
    上開偽造之國民身分證1 張、變造之普通聯結車駕駛執照1
    張一併交給警方查驗而行使之，足以生損害於張東雄及主管
    機關對於國民身分及汽車駕籍管理之正確性。嗣因警方調閱
    張東雄之檔存照片，發現與彭新喜之外貌不符，並據此認為
    彭新嘉有冒名應訊之嫌疑後，彭新喜見無法再隱瞞真實身分
    ，始向警方承認冒名應訊。經警查扣上開偽造之國民身分證
    1 張、變造之普通聯結車駕駛執照1 張，循線查悉上情。
三、案經內政部警政署國道公路警察局移送臺灣板橋地方法院檢
   察署檢察官偵查起訴。本院於準備程序進行中，被告就被訴
   事實為有罪之陳述，經告知被告簡式審判程序之旨，並聽取
    當事人之意見後，裁定由受命法官獨任進行簡式審判程序。
    理  由
一、上揭事實，迭據被告彭新喜於警詢、偵訊及本院審理時坦承
    不諱，且有證人即查獲警員許南耀於本院審理時之證述可參
    ，及偽造之國民身分證1 張、變造之普通聯結車駕駛執照1
    張扣案可資佐證。此外，並有本院99年度聲搜字第1355號搜
    索票影本、國道公路警察局刑事警察隊搜索扣押筆錄、扣押
    物品目錄表、「張東雄」個人戶籍及相片影像資料各1 份附
    卷可稽，足認被告之自白與事實相符。而扣案之國民身分證
    1 張，經送內政部警政署刑事警察局鑑定結果略以：(一)送鑑
    「張東雄」之新式國民身分證1 張，因下列特徵與樣張不相
    符，前揭身分證（含公印文部分），判係偽造：1.窗式安全
    線；2.水印；3.背面膠膜雷射控管號碼；4.透明視覺變化裝
    置；(二)「張東雄」之新式國民身分證上公印文，因圖形紋線
    與樣張不符，判係偽造，並係以平版方式所印製等情，此有
    該局99年10月14日刑鑑字第0990135084號、100 年2 月17日
    刑鑑字第1000014722號鑑定書各1 份在卷可證。至於扣案之
    普通聯結車駕駛執照1 張，經送交通部公路總局臺中區監理
    所彰化監理站鑑定結果略以：1.依據張君汽車駕駛執照背面
    「印製號碼」：00000000，確為本站於97年12月2 日發出之
    汽車駕駛執照；2.所附張君普通聯結車駕駛執照之相片應與
    本站駕籍資料室留存登記書之相片相同，但顯然不同，故張
    君之普通聯結車駕駛執照係偽變造等情，亦有該監理站100
    年1 月31日中監彰字第1000002317號函文及所附之普通汽車
    駕駛執照登記書影本存卷足憑。堪認扣案之國民身分證1 張
    ，係以平版方式印製偽造「內政部印」公印文1 枚、並以不
    詳手法印上被告所提供之照片，加以偽造而成者；扣案之普
    通聯結車駕駛執照1 張，則係以不詳方法取得監理機關核發
    給張東雄之普通聯結車駕駛執照後，再將被告所提供之照片
    換貼其上，加以變造而成者。綜上所述，本案事證已臻明確
    ，被告犯行堪予認定，應依法論科。
二、按汽車駕駛執照係監理機關所核發，用以證明持有人具備駕
    駛汽車之資格、能力，並特許其可駕駛汽車上路之證明文件
    ，為刑法第212 條所定之特種文書。是核被告所為，係犯戶
    籍法第75條第2 項、第1 項之行使偽造國民身分證罪，刑法
    第216 條、第212 條之行使變造特種文書罪及刑法第218 條
    第1 項之偽造公印文罪（扣案之普通聯結車駕駛執照1 張，
    係由監理機關所核發之真正執照換貼照片變更而成，屬「變
    造」之特種文書，已如上述，起訴書稱係「偽造」，顯係誤
    載，應予更正）。其偽造國民身分證、變造特種文書之低度
    行為，為行使之高度行為所吸收，均不另論罪。就上開犯行
    ，被告與真實姓名年籍不詳、綽號「大頭」之成年男子間，
    均有犯意聯絡及行為分擔，為共同正犯。其偽造公印文之行
    為，為偽造國民身分證之部分行為；且於偽造完成之後，以
    一行為同時行使偽造國民身分證、變造特種文書，而觸犯上
    開三罪，為想像競合犯，應依刑法第55條規定，從一重以偽
    造公印文罪處斷。又被告曾受如上揭事實欄第一項所示之有
    期徒刑執行完畢，有臺灣高等法院被告前案紀錄表可考，其
    於有期徒刑執行完畢後5 年以內，故意再犯本件有期徒刑以
    上之罪，為累犯，應依刑法第47條第1 項規定加重其刑。按
    刑法第62條所謂發覺，非以有偵查犯罪權之機關或人員確知
    其人犯罪無誤為必要，而於對其發生嫌疑時，即得謂為已發
    覺，亦即對犯人之嫌疑，已有確切之根據得為合理之可疑，
    而非僅出於單純主觀上之懷疑者，即足當之（最高法院72年
    台上字第641 號判例意旨參照）。本案被告將上開偽造之國
    民身分證1 張、變造之普通聯結車駕駛執照1 張，一併交給
    警方查驗而行使，嗣因警方調閱張東雄之檔存照片，發現與
    被告之外貌不符，並據此認為被告有冒名應訊之嫌疑後，被
    告始向警方承認冒名應訊等情，此觀證人即查獲警員許南耀
    於本院審理時之證述甚明（見本院卷第91頁），堪認被告於
    承認之前，警員對於其冒名應訊已有合理之可疑，被告顯係
    因此認定無法再隱瞞真實身分，始向警方承認犯罪，揆諸上
    開說明，洵與自首要件不合。被告空言爭執其於警方調閱照
    片之前，已經承認冒名應訊云云，尚嫌無據。爰審酌被告有
    案在身，仍不知檢點，於通緝期間為逃避檢警查緝，竟與不
    詳之人共同實行本案犯罪，所為足以危害主管機關對於國民
    身分及汽車駕籍管理之正確性，惡性不輕，惟念其自始至終
    均坦承犯行，犯罪後之態度尚佳等一切情狀，量處如主文所
    示之刑，以示懲儆。扣案偽造之國民身分證1 張、變造之普
    通聯結車駕駛執照1 張，皆屬被告所有，為其等因實行本案
    偽造、變造犯罪所生之物；並考量該駕駛執照既經變造，對
    於原持有人張東雄已無任何價值可言，倘有必要，亦可向監
    理機關申請重新補發，洵無發還張東雄之必要性及實益性，
    為此，爰均依刑法第38條第1 項第3 款諭知沒收之。扣案偽
    造之國民身分證1 張整體既經沒收，其上構成部分即偽造之
    「內政部印」公印文1 枚，自無另行獨立諭知沒收之必要，
    附此敘明。
據上論斷，應依刑事訴訟法第273 條之1 第1 項、第299 條第1
項前段，戶籍法第75條第2 項、第1 項，刑法第11條前段、第28
條、第216 條、第212 條、第218 條第1 項、第55條、第47條第
1 項、第38條第1 項第3 款，刑法施行法第1 條之1 第1 項、第
2 項前段，判決如主文。
本案經檢察官陳旭華到庭執行職務。
中    華    民    國   100    年    4     月    13    日
                  刑事第九庭  法  官  朱嘉川
以上正本證明與原本無異。
如不服本判決應於收受送達後10日內向本院提出上訴書狀，並應
敘述具體理由；其未敘述上訴理由者，應於上訴期間屆滿後20日
內向本院補提理由書（均須按他造當事人之人數附繕本）「切勿
逕送上級法院」。
                              書記官  林伶芳
中    華    民    國   100    年    4     月    13    日
附錄本案論罪科刑法條全文：
戶籍法第75條：
意圖供冒用身分使用，而偽造、變造國民身分證，足以生損害於
公眾或他人者，處5 年以下有期徒刑、拘役或科或併科新臺幣50
萬元以下罰金。
行使前項偽造、變造之國民身分證者，亦同。
將國民身分證交付他人，以供冒名使用，或冒用身分而使用他人
交付或遺失之國民身分證，足以生損害於公眾或他人者，處3 年
以下有期徒刑、拘役或科或併科新臺幣30萬元以下罰金。
中華民國刑法第212 條：
偽造、變造護照、旅券、免許證、特許證及關於品行、能力服務
或其他相類之證書、介紹書，足以生損害於公眾或他人者，處1
年以下有期徒刑、拘役或3 百元以下罰金。
中華民國刑法第216 條：
行使第210 條至第215 條之文書者，依偽造、變造文書或登載不
實事項或使登載不實事項之規定處斷。
中華民國刑法第218 條：
偽造公印或公印文者，處5 年以下有期徒刑。
盜用公印或公印文足以生損害於公眾或他人者，亦同。